臺灣高等法院刑事判決　　　　　　　　95年度上易字第2530號
上　訴　人　臺灣臺北地方法院檢察署檢察官
被　　　告　己○○
　　　　　　　　　　　號
　　　　　　　　　　現於桃園女子監獄另案執行中
上列上訴人因竊盜案件，不服臺灣臺北地方法院94年度簡上字第
232號，中華民國95年11月22日第一審判決（聲請簡易判決處刑
案號：臺灣臺北地方法院檢察署94年度偵字第11794號；移送併
辦案號；同署94年度偵字第18258號、第20650號，95年度偵字第
7748號、第10881號、第12332號、第14019號)提起上訴，本院判
決如下：
    主  文
原判決撤銷。
己○○連續攜帶兇器、於夜間侵入住宅竊盜，累犯，處有期徒刑
壹年參月。如附表編號二（三同）、四、五所示扣案之鐵剪、老
虎鉗、起子、小刀、鐵鉗各壹支、油壓剪貳支，均沒收之。
    事  實
一、己○○前因竊盜案件，經原審86年易字第6305號判處有期徒
    刑5月確定，於民國 (下同)87 年11月6日執行完畢；又因竊
    盜案，經臺灣高雄地方法院87年易字第2820號判處有期徒刑
    5 月確定，於88年10月1日執行完畢。另再因毒品案，經臺
    灣彰化地方法院90年訴字第123號、原審90年簡字第3584號
    分別判處有期徒刑7月、6月，經定應執行有期徒刑1年確定
    ，於92年9月30日縮刑期滿執行完畢。
二、己○○猶不知悔改，基於意圖為自己不法所有之概括犯意，
    於如附表編號一至七所示之時間、地點，連續以徒手（如附
    表編號一、六、七）或持足供兇器使用之鐵剪（油壓剪）、
    老虎鉗（鐵鉗）、起子、小刀（如附表編號二至五）之方式
    ，竊取丙○○、壬○○、甲○○、乙○○、庚○○、戊○○
    、丁○○及不詳姓名年籍之人各如附表所示之財物得手，嗣
    分別於如附表所示之查獲時間、地點為警查獲，並扣得如附
    表編號二（三同）、四、五所示物品。
三、己○○又承前概括犯意，於94年10月27日下午4時58分許，
    在台北市○○區○○路250號前竊取辛○○所有捷安特腳踏
    車一輛。
四、案經庚○○、戊○○訴由臺北市政府警察局中正第二分局，
    及臺北市政府警察局松山分局、中山分局、文山第二分局移
    送臺灣臺北地方法院檢察署檢察官偵查聲請以簡易判決處刑
    及移送併辦，惟原審管轄之第二審合議庭認為不得以簡易判
    決處刑，改適用通常程序審理。
    理  由
一、訊據被告己○○坦承竊取附表編號一至五及七之腳踏車不諱
    ，惟據辯稱：編號六部分，係誤取其姐庚○○揹包（被告之
    妹戊○○如附表所示之物係放置於庚○○揹包內），揹包內
    沒有那麼多錢；於原審審理時，則辯稱：如附表二（三同）
    、四、五所示之扣案物為其工地所用之物，並未用於偷車云
    云。
二、經查
（一）附表編號一至五及七部分，業經被害人丙○○、壬○○、
      甲○○、乙○○、丁○○於警詢指述失竊情節甚詳，並有
      扣押物品目錄表、贓物及監視錄影器翻拍照片、失竊報告
      、贓物認領保管單、切結書等在卷可資佐證。被告雖辯稱
      ：扣案物未用於行竊云云。然查，被告於警詢時，就附表
      編號二（三同）所示之犯行，自承：附表編號三之腳踏車
      有上鎖，其乃利用預先準備之工具（鐵剪）將鎖鏈剪斷而
      將腳踏車竊走．．鐵剪、老虎鉗、起子及小刀均係行竊工
      具（見94年偵字第18258號卷第5、6頁）；其嗣於原審審
      理時翻異前詞，改辯稱未用以竊車云云，顯係脫卸之詞。
      又就附表編號四部分，被告於警詢時自述：（被害人）甲○○之腳踏車有上鎖（見94年偵字第20650號卷第7頁）；
      再審酌其於原審審理時所陳：「（問：妳剛才否認有拿工
      具竊取腳踏車，妳是如何偷的？）有的沒有鎖，我就把車
      牽走，如果有鎖的，我就用油壓剪把它剪掉，直接牽走。
      」（見95年11月1日審理筆錄）等語，而被告該次為警查
      獲時亦扣得油壓剪1支，綜合判斷之，認被告竊取被害人
      甲○○腳踏車時，確曾攜帶油壓剪犯之，實甚明確。至附
      表編號五所示該次竊盜犯行，被告乃為警當場查獲，並扣
      得油壓剪、鐵鉗各1支，其乃攜帶油壓剪、鐵鉗以遂行竊
      盜，至為顯明。被告上揭辯詞，殊無可採。
（二）附表編號六部分，證人即被告之姐庚○○、被告之妹戊○○於原審審理時分別具結證述：「（問：95年4月21日上
      午6時你是否在臺北市○○區○○街36號？）當時我祖母
      頭七，我整晚沒有睡，到那時拿香要給被告祭拜時，就找
      不到她了，被告把我的背包整個拿走．．（問：那天被告
      來靈堂時她身上有無東西？）只有1件衣服，騎腳踏車來
      ，她沒有帶包包，她是用她的衣服蓋住我的包包，把我的
      東西帶走。（問：戊○○是否有遺失東西？）有．．她的
      東西放在我的皮包裡面，因為當時我的包包很大．．（問
      ：被告事後有跟你提過她是誤拿妳的包包？）不可能。」
      、「（問：當天有發生庚○○的包包被竊取？）我知道，
      因為我在那裡，被偷時我有在旁邊睡覺，要回去時我就被
      我母親叫起來，是庚○○跟我母親告訴我的．．（問：當
      天妳有無東西失竊？）有，手機2支、鑰匙，有無零錢我
      不知道。（問：妳失竊物品放置何處？）我交給庚○○放
      在她包包裡面，我母親就把背包放在椅子上．．（問：如
      果被告不小心錯拿你們的東西，知道你們的電話或聯絡地
      方拿來還你們？）我那時有打我的手機好幾次，但是手機
      都關機。」（見95年11月1日審判筆錄）等語明確。再審
      酌被告於原審準備程序時所述：「當天我自己有帶1個包
      包，可能是我拿錯我姊姊的包包，之後我發現我拿錯了，
      我就把我姊姊的包包拿去丟掉了。（問：你當天帶幾個包
      包？）1個。（問：如果是拿錯，也只會拿錯1個包包，為
      何拿走2個包包？）不是2個包包，是ＢＢcall放在包包裡
      面，照片上（偵卷第9頁）我是拿著我的包包，還有另外
      壹個錯拿的包包，因為我姊姊包包的花色跟我一樣。（問
      ：如果是錯拿，你就不應該拿著你的皮包，而既然你拿著
      你的皮包，又拿走別人的皮包，顯然不是錯拿？）我沒有
      說我帶著我的皮包，我是說我錯帶我姊姊的皮包，至於我
      的皮包，我是留在靈堂」（見95年9月22日準備程序筆錄
      ），就所指「誤取」顯然有前後不一之矛盾，足徵上揭所
      辯殊屬卸責之詞，而無可採。此外，並有監視錄影器翻拍
      照片在卷可資佐證。
（三）事實欄三部分，並據被害人辛○○於警詢指述失竊情節甚
      詳，並經證人高秉君證述屬實，復有監視錄影器翻拍照片
      在卷可資佐證。
（四）至檢察官另指被告竊取被害人庚○○現金達4萬餘元部分
      ，無非以證人戊○○警詢所述為據。然查，證人戊○○於
      原審審理時，業具結證述：「（問：妳知道庚○○的包包
      內，有放什麼？）不知道，我沒有看她的東西。（問：提
      示偵卷第4頁筆錄，妳當時所述失竊物品是否實在？）庚○○的部分是她的東西我不知道，我沒有跟警察說庚○○
      的東西．．（問：庚○○真的有失竊這麼多錢？）我不知
      道。」（見原審上揭審判筆錄）等語；至證人即被害人庚○○於原審審理時更改稱其所遭竊之現金達6萬餘元，更
      與證人戊○○上揭警詢所述有所出入，而按被害人所述被
      害情形如無瑕疵可指，而就其他方面調查又與事實相符，
      其供述始足據為判決之基礎，最高法院32年上字第657號
      判例可資參照。本件被害人庚○○上揭指訴顯有瑕疵，業
      如前述，此外，復查無其他積極證據足證被告確竊被害人
      庚○○之現金達4萬元（遑論6萬元）之犯行，自無從遽為
      被告所竊金額達4萬餘元之不利認定，仍以被告供稱所取
      現金為數百元等語為準，併予敘明。
（五）綜合上述，被告之犯行，洵堪認定，應依法論科。
三、查刑法業於94年2月2日公布，95年7月1日施行。而按行為後
    法律有變更者，適用行為時之法律，但行為後之法律有利於
    行為人者，適用最有利於行為人之法律，現行刑法第二條第
    一項定有明文。此條規定乃與刑法第一條罪刑法定主義契合
    ，而貫徹法律禁止溯及既往原則，係規範行為後法律變更所
    生新舊法律比較適用之準據法，是刑法第二條本身雖經修正
    ，但其既屬適用法律之準據法，本身尚無比較新舊法之問題
    ，應一律適用裁判時之現行刑法第二條規定以決定適用之刑
    罰法律，先予說明。又本次刑法修正之比較新舊法，應就罪
    刑有關之共犯、未遂犯、想像競合犯、牽連犯、連續犯、結
    合犯，以及累犯加重、自首減輕暨其他法定加減原因（如身
    分加減）與加減例等一切情形，綜其全部罪刑之結果而為比
    較，有最高法院95年度第8次刑庭會議決議意旨可資參照。
    而按：(一)刑法第三百二十條第一項竊盜罪之法定刑為「五年
    以下有期徒刑、拘役或科或併科五百元以下罰金。」，依修
    正前同法第三十三條第五款規定：「罰金為一元以上」，及
    罰金罰鍰提高標準條例第一條前段規定：「依法律應處罰金
    、罰鍰者，就其原定數額得提高為二倍至十倍。」，是被告
    行為時罰金刑部分經提高後，為銀元一元以上一萬元以下，
    經折算為新臺幣三元以上一萬五千元以下。而修正後刑法第
    三十三條第五款規定：「罰金為新臺幣一千元以上」，另刑
    法施行法第一條之一規定：「中華民國94年1月7日刑法修正
    施行後，刑法分則編所定罰金之貨幣單位為新臺幣。94年1
    月7日刑法修正時，刑法分則編未修正之條有定有罰金者，
    自94年1月7日刑法修正施行後，就其所定數額提高為三十倍
    。但72年6月26日至94年1月7日新增或修正之條文，就其所
    定數額提高為三倍」。刑法三百二十條第一項係屬72年6月
    26 日前之規定，是依上開規定，罰金部分應提高為三十倍
    。則刑法第三百二十條第一項之罰金刑部分變更為新臺幣一
    千元以上一萬五千元以下。因此，比較上述修正前、後之刑
    罰法律，自以修正前刑法之相關規定及罰金罰鍰提高標準條
    例第一條前段法律規定，較有利於被告。刑法第五十六條連
    續犯之規定業經修正刪除，該規定刪除後，除法理上合於接
    續犯、包括一罪之情形仍可認為構成單一之犯罪外，其於數
    犯罪行為之情形，即應依刑法第五十一條之規定予以分論併
    罰。經依刑法第二條第一項比較新、舊法之結果，並無適用
    行為後之新法較有利於被告之情形，自應適用行為時即修正
    前刑法第五十六條連續犯之規定。修正施行前刑法第四十
    七條規定：「受有期徒刑之執行完畢，或受無期徒刑或有期
    徒刑一部之執行而赦免後，五年以內再犯有期徒刑以上之罪
    者，為累犯，加重本刑至二分之一」，修正後同條第一項則
    為：「受徒刑之執行完畢，或一部之執行而赦免後，五年以
    內故意再犯有期徒刑以上之罪者，為累犯，加重本刑至二分
    之一」，惟本件被告係故意再犯本件有期徒刑以上之罪，是
    不論依修正前之刑法第四十七條，或修正後之刑法第四十七
    條第一項之規定，均構成累犯，對被告而言亦無不利之情形
    。(四)綜合上述條文修正前、後之比較，及最高法院前揭決議
    、修正後刑法第二條第一項前段、後段規定之「從舊、從輕
    」原則，本件應適用被告行為時之法律，即修正前刑法之相
    關規定，予以論處。
四、按鐵剪（油壓剪）、老虎鉗（鐵鉗）、起子、小刀，均為金
    屬製品、質地堅硬，起子、小刀之尖端銳利，在客觀上對人
    之生命、身體具有危險性，足供作為兇器使用；再按「樓梯
    間」，雖僅供各住戶出入通行，然就整體而言，係所屬公寓
    、大廈之一部分，而與該公寓、大廈有密切不可分之關係，
    故被告於如附表編號四、五所示夜間侵入各該樓梯間，即屬
    所謂「夜間侵入住宅」。核被告所為，係犯刑法第三百二十
    條第一項竊盜罪、第三百二十一條第一項第一款、第三款加
    重竊盜罪；其所為8次竊盜犯行，時間緊接、構成要件相同
    ，顯係基於概括犯意反覆為之，應依修正前規定論以連續犯
    ，並論以情節最重之攜帶兇器於夜間侵入住宅竊盜之一罪（
    即附表編號五，查附表編號四、五部分，其犯罪情節相同，
    惟附表編號四部分，被害人甲○○所有車輛價值約9千元、
    附表編號五部分，被害人乙○○所有車輛價值則約4萬元，
    業據其分別於警詢時供明在卷，是考量其犯罪所受之損害，
    應以附表編號五之情節為最重。），並加重其刑。臺灣臺北
    地方法院檢察署移送併辦（94年度偵字第18258號、第20650
    號，95年度偵字第7748號、第10881號、第12332號、第1401
    9號）部分（即附表編號二至七及事實欄三）之竊盜犯行雖
    未據檢察官提起公訴，惟因與已起訴之竊盜犯行有連續犯之
    裁判上一罪關係，為起訴效力所及，本院自應併予審判。末
    查，被告前因毒品案，經臺灣彰化地方法院90年訴字第123
    號、原審90年簡字第3584號分別判處有期徒刑7月、6月，經
    定應執行有期徒刑1年確定，於92年9月30日縮刑期滿執行完
    畢，有臺灣高等法院被告前案紀錄表在卷可按，其於前案執
    行完畢後5年內，再故意犯本件有期徒刑以上之罪，為累犯
    ，依修正前之刑法第四十七條規定，加重其刑，並遞加重之
    。
五、原審予以論科，固非無見。惟查原審漏未審究事實欄三部分
    之犯行，尚有未洽。檢察官提起上訴，固無理由(詳如後述)
    。惟原判決既有可議，自屬無可維持，應予撤銷改判，審酌
    被告有如上揭事實欄一所示之竊盜前科，有臺灣高等法院被
    告前案紀錄表在卷足憑，本件復多次經警查獲後，猶一再行
    竊，足徵其惡性非輕，且有持客觀上具危險性之兇器，於夜
    間侵入住宅之方式為之，對社會大眾之居家安全危害程度不
    淺等一切情狀，量處如主文第2項所示之刑。扣案之如附表
    編號二、四、五所示之鐵剪、老虎鉗、起子、小刀、鐵鉗各
    1支，油壓剪2支，經查，如附表編號二所示之鐵剪、老虎鉗
    、起子、小刀業據被告於警詢時自承為其所有明確（見94年
    度偵字第18258號卷第6頁），其嗣於原審審理時翻異前詞，
    改辯以係其男友所有，且未用以偷車云云無非脫責之詞，洵
    無足採；又如附表編號五所示之油壓剪、鐵鉗，經查，被告
    於偵查中係稱：從工地來的（見94年核退字第4840號卷第8
    頁），惟經檢察官再詢以工地名稱，則未能明確說明；嗣於
    原審審理時，復一概改稱為其男友所有云云，所述為他人所
    有之情狀前後不一，殊難遽信，審酌該等工具均在其持有下
    ，為警當場查獲，該油壓剪、鐵鉗應為其所有物，始屬合理
    ；附表編號四所示扣案之油壓剪亦同。再查，依被告於原審
    所述：「（問：妳是如何偷的？）有的沒有鎖，我就把車牽
    走，如果有鎖的，我就用油壓剪把它剪掉，直接牽走」（見
    95年11月1日審判筆錄）等語，足見上揭扣案物，均係被告
    供犯罪所用或犯罪預備之物甚明，均依刑法第三十八條第一
    項第二款，併宣告沒收。
六、檢察官上訴意旨以：被告己○○自94年6月18日起至95年5月
    10日連續多次加重竊盜案件，矢口否認於95年4月21日上午6
    時35分，在臺北市○○區○○街36號靈堂前，意圖為自己不
    法之所有，竊取告訴人庚○○所有之背包及內含之物品（包
    括現金新台幣6萬元），原審既認定被告辯稱錯拿告訴人之
    背包云云為卸責之詞，又採信被告供述背包內現金部分僅有
    數百元，有違經驗法則。再者，被告先後多次竊盜犯行，又
    曾犯有期徒刑以上之罪，為累犯，犯後並未完全坦承犯行，
    犯後態度不佳，原審僅科處有期徒刑1年2月，顯屬過輕云云
    ，指摘原判決不當。惟查：（一）原審認定被告辯稱拿錯告
    訴人之背包云云為卸責之詞，仍指被告確有竊取告訴人庚○○之背包，內有銀行信用卡、身分證、小皮包、現金數百元
    及戊○○所有之行動電話2支、鑰匙等事實（如附表編號6部
    分）。至併辦意旨另指被告竊取告訴人庚○○現金4萬餘元
    部分，原審係以證人林芸庭證述，不知上開背包內放何東西
    ，亦不知有失竊多少錢等語，及告訴人庚○○先後指訴顯有
    瑕疵等情（先稱4萬餘元，後改稱6萬元餘元），無應以被告
    供稱所竊取現金為數百元為準，尚難謂有何違誤，或違背經
    驗法則之處。（二）按量刑多寡，乃事實審法院之職權，苟
    不違背法定刑之規定，尚難指為違法。本件被告所犯加重竊
    盜罪之法定刑為6個月以上5年以下有期徒刑，卷查被告所竊
    取者，除背包外，餘均為腳踏車，雖被告違法竊取8次，第
    審酌被告人所受損害，原審量處有期徒刑1年2月，難謂輕縱
    。綜上所述，應認檢察官之上訴為無理由。
據上論斷，應依刑事訴訟法第369條1項、第299條第1項前段、第
364 條、刑法第2條第1項前段，第321條第1項第1款、第3款，修
正前刑法第56條、第47條、刑法第38條第1項第2款，判決如主文
。
本案經檢察官賴俊雄到庭執行職務。
中　　華　　民　　國　　96　　年　　1　　月　　30　　日
　　　　　　　　　刑事第十六庭  審判長法　官  葉騰瑞
　　　　　　　　　　　　　　　　　　  法　官  莊明彰
　　　　　　　　　　　　　　　　　　  法　官  吳鴻章
以上正本證明與原本無異。
不得上訴。
                                      書記官  魏淑娟
中　　華　　民　　國　　96　　年　　1　　月　　30　　日
附錄：本案論罪科刑法條全文
中華民國刑法第321條
（加重竊盜罪）
犯竊盜罪而有左列情形之一者，處 6 月以上、 5 年以下有期徒
刑：
一  於夜間侵入住宅或有人居住之建築物、船艦或隱匿其內而犯
    之者。
二  毀越門扇、牆垣或其他安全設備而犯之者。
三  攜帶兇器而犯之者。
四  結夥三人以上而犯之者。
五  乘火災、水災或其他災害之際而犯之者。
六  在車站或埠頭而犯之者。
前項之未遂犯罰之。
附表
┌─┬────┬──────┬───────┬────┬──────┬───────┬──────┬─────┐
│  │犯罪時間│犯罪地點    │被害人及財物  │查獲時間│查獲地點    │扣案物品      │所犯法條    │備註      │
├─┼────┼──────┼───────┼────┼──────┼───────┼──────┼─────┤
│一│94年6 月│臺北市信義區│不詳姓名年籍人│94年6月 │臺北市中正區│              │刑法第三百二│94年度偵字│
│  │18日上午│101 大樓對面│所有之黑色GT  │18日中午│公園路、凱達│              │十條第一項  │第11794號 │
│  │11時許  │之腳踏車停放│BICYCLES牌腳踏│12時25分│格蘭大道口  │              │            │          │
│  │        │處          │車1 輛        │許      │            │              │            │          │
├─┼────┼──────┼───────┼────┼──────┼───────┼──────┼─────┤
│二│94年8 月│臺北市松山區│丙○○所有之天│94年8月 │臺北市復興北│鐵剪、老虎鉗、│同法第三百二│94年度偵字│
│  │19日上午│民權東路3 段│藍色捷安特淑女│20日上午│路361 巷26號│起子、小刀各1 │十一條第一項│第18258號 │
│  │11時20分│160 巷19弄21│型腳踏車1 輛  │10時15分│前          │支            │第三款      │          │
│  │許      │號6 樓樓梯間│              │許      │            │              │            │          │
│  │        │（侵入住宅部│              │        │            │              │            │          │
│  │        │分未據告訴）│              │        │            │              │            │          │
├─┼────┼──────┼───────┼────┼──────┼───────┼──────┼─────┤
│三│94年8 月│臺北市松山區│壬○○所有之橘│同上    │同上        │同上          │同上        │同上      │
│  │19日下午│復興北路361 │色捷安特變速腳│        │            │              │            │          │
│  │1 時30分│巷26號前    │踏車1 輛      │        │            │              │            │          │
│  │許      │            │              │        │            │              │            │          │
├─┼────┼──────┼───────┼────┼──────┼───────┼──────┼─────┤
│四│94年9 月│臺北市松山區│甲○○所有之粉│94年9 月│臺北市松山區│油壓剪1 支    │同法第三百二│94年度偵字│
│  │9 日凌晨│民生東路5 段│綠色捷安特型號│12日晚間│民生東路5 段│              │十一條第一項│第20650 號│
│  │零時16分│69巷4 弄24號│CF-852腳踏車1 │8 時36分│69巷4 弄24號│              │第一款、第三│          │
│  │許      │樓梯間      │輛            │許      │前          │              │款          │          │
├─┼────┼──────┼───────┼────┼──────┼───────┼──────┼─────┤
│五│94年10月│臺北市中山區│乙○○所有之銀│94年10月│臺北市中山區│油壓剪、鐵鉗各│同法第三百二│95年度偵字│
│  │24日晚間│民權東路3 段│色MONOCOQUE 牌│24日晚間│民權東路3 段│1 支          │十一條第一項│第7748號  │
│  │7 時45分│60巷3 弄7 號│腳踏車1 輛    │7 時45分│60巷3 弄7 號│              │第一款、第三│          │
│  │許      │3 樓樓梯間  │              │許      │3 樓樓梯間  │              │款          │          │
│  │        │            │              │        │（當場查獲）│              │            │          │
├─┼────┼──────┼───────┼────┼──────┼───────┼──────┼─────┤
│六│95年4 月│臺北市中正區│(一)庚○○所有之│        │            │              │同法第三百二│95年度偵字│
│  │21日上午│大埔街36號內│  背包（內含第│        │            │              │十條第一項  │第12332 號│
│  │6 時35分│            │  一、遠東、花│        │            │              │            │          │
│  │許      │            │  旗、荷蘭銀行│        │            │              │            │          │
│  │        │            │  、中華國際商│        │            │              │            │          │
│  │        │            │  銀信用卡，身│        │            │              │            │          │
│  │        │            │  分證、小皮包│        │            │              │            │          │
│  │        │            │  ，現金數百元│        │            │              │            │          │
│  │        │            │  ）          │        │            │              │            │          │
│  │        │            │(二)戊○○所有之│        │            │              │            │          │
│  │        │            │  行動電話2 支│        │            │              │            │          │
│  │        │            │  、鑰匙      │        │            │              │            │          │
├─┼────┼──────┼───────┼────┼──────┼───────┼──────┼─────┤
│七│95年5 月│臺北市文山區│丁○○所有之黃│95年5 月│臺北市文山區│              │同法第三百二│95年度偵字│
│  │10日上午│三福街69號前│色捷安特腳踏車│10日上午│三福街69號前│              │十條第一項  │第10881號 │
│  │11時30分│            │1 輛          │11時30分│（當場查獲）│              │            │          │
│  │許      │            │              │許      │            │              │            │          │
└─┴────┴──────┴───────┴────┴──────┴───────┴──────┴─────┘
